臺灣高雄地方法院刑事判決　　　　　　　 96年度訴字第957號
公　訴　人　台灣高雄地方法院檢察署檢察官
被　　　告　甲○○
　　　　　　　　　　（現於台灣高雄看守所羈押中）
被　　　告　丙○○
　　　　　　　　　　（現於台灣高雄看守所羈押中）
上列被告等因涉犯妨害公用事業罪等案件，經檢察官提起公訴（
96年度偵字第2248號），本院判決如下：
    主  文
甲○○共同攜帶兇器竊盜電線，累犯，處有期徒刑壹年。扣案如
附表編號至所示物品均沒收。
丙○○共同攜帶兇器竊盜電線，累犯，處有期徒刑拾月。扣案如
附表編號至所示物品均沒收。
    事  實
一、甲○○前因竊盜案件，經台灣屏東地方法院先後以89年度易
    字第1161號判決判處罰金銀元3000元、及89年度易字第1227
    號判決判處有期徒刑10月確定，前開徒刑於民國91年7 月1
    日執行完畢。丙○○則因違反毒品危害防制條例案件，經台
    灣屏東地方法院92年度易字第438 號判決判處有期徒刑10月
    ，因不服原判決提起上訴，復經撤回上訴而確定，嗣於94年
    2 月11日縮刑期滿執行完畢。
二、甲○○、丙○○2 人共同基於意圖為自己不法所有之犯意聯
    絡，於96年1 月12日21時許，由甲○○駕駛車牌號碼XC-143
    5 號自用小客車搭載丙○○，偕同前往位於屏東縣潮州鎮來
    義地區○○○路、台灣電力股份有限公司（以下稱台電公司
    ）所架設編號林地分72L-5 號電線桿旁，約定由丙○○以渠
    等所自備如附表編號至所示、客觀上足對人之生命、身
    體、安全構成威脅，具有危險性之檳榔刀、剪刀及破壞剪等
    兇器，並以附表編號所示膠帶將編號竹竿及編號剪刀
    加以黏接，持以切割台電公司所有且為供電設備之電纜線（
    長度約170 公尺、重量約34公斤），另由甲○○負責在旁收
    取所竊電線之方式加以分工，以此方式竊取前開電線得手而
    既遂。事後甲○○、丙○○2 人駕駛前開自用小客車離開前
    述行竊地點，旋由在旁埋伏之屏東縣警察局刑警大隊員警駕
    車自後尾隨，直至同日23時許渠等返回甲○○位於高雄縣鳳
    山市黃埔新村東三巷99之1 號住處門口之際，即遭員警以有
    犯罪嫌疑為由上前加以盤查，並徵得甲○○之同意後，在前
    開自用小客車內搜索查獲渠等所竊得之前開電線及如附表所
    示物品，進而查悉上情。
三、高雄縣政府警察局林園分局報請臺灣高雄地方法院檢察署檢
    察官偵查起訴。
    理  由
壹、本件關於證據能力之意見：
  一、查本件證人丁○○及被告甲○○、丙○○等人於本件案發
      後，先後由屏東縣警察局員警加以詢問案發狀況並製作筆
      錄。此外，卷附贓物認領保管單及電力線路失竊現場報告
      表等文書，依法固屬各該台電公司人員代表該公司受領被
      竊物品、或根據渠等親自見聞之事實所為之審判外陳述，
      性質上屬於傳聞證據，且無刑事訴訟法第15 9條之1 至之
      4 明定之例外情形，依法原不具證據能力。然參以此等陳
      述既經檢察官與被告甲○○、丙○○等均明知其有第159
      條第1 項不得為證據之情形，猶未於言詞辯論終結前聲明
      異議，本院復審酌該等陳述作成之外部情況並無不當，揆
      諸前揭法條說明，本院自得逕以前開證據方法採為認定事
      實之依據。
  二、次者，本件固據被告甲○○於審判期日中辯稱：伊於遭警
      查獲當時並未同意搜索、卷附搜索扣押筆錄中有關同意搜
      索部分是遭員警持槍抵住而不得不簽名，故扣案如附表所
      示物品均係司法警察違法搜索而取得云云。然審諸被告甲○○於遭警察查獲後，迭經警詢、偵查及本院準備程序均
      從未表示有遭員警違法搜索之情事，直至審判程序中方始
      執此為辯，是其前揭所言是否為真，實非無疑。又本件業
      經證人即員警王明義到庭證稱：渠等抵達被告甲○○住處
      後立刻上前表示身分並實施盤查，被告甲○○乃同意搜索
      前開自用小客車及房屋、但亦同時表示相關物品均放置在
      車內，故渠等即在前開自用小客車內查獲所有扣案物品；
      渠等盤查當時雖有持槍警戒、惟於查驗被告甲○○身分無
      誤後隨即收起來，並沒有抵住被告甲○○強迫伊簽名等語
      綦詳，足認被告甲○○前揭所辯無非係臨訟卸責之詞，要
      無足採。況依警察職權行使法第6 條第1 項第1 款規定，
      警察於公共場所，得對於合理懷疑其有犯罪嫌疑或有犯罪
      之虞之人查證其身分。本件茲據證人王明義證稱：渠等接
      獲線報得知被告甲○○涉嫌竊取電線，事前業已跟蹤被告
      甲○○長達5 日，且於案發當時晚間亦在前述行竊地點埋
      伏，研判被告2 人行竊得手後，方始駕車在後尾隨，且為
      避免車輛發生擦撞、才選擇在被告甲○○住處門口加以盤
      查等語屬實，顯見本件執行員警雖礙於辦案時效緊急、以
      致未及向法院依法聲請搜索票後再行實施搜索，然渠等執
      行盤檢之發動原因及過程俱無不當，且係經被告甲○○同
      意後始行搜索前開自用小客車，綜此堪認本件員警搜索過
      程洵屬合法正當，自不生扣案如附表編號至所示物品
      均應予排除、不得作為證據之疑義。
  三、按證人、鑑定人依法應具結而未具結者，其證言或鑑定意
      見，不得作為證據，刑事訴訟法第158 條之3 定有明文。
      從而被告以外之人於偵查中向檢察官所為之陳述，仍應依
      法具結，始有證據能力（最高法院94年度台上字第913 號
      判決意旨參照）。查證人乙○○前於96年1 月25日雖經台
      灣高雄地方法院檢察署檢察官加以訊問，並命其就被告前
      揭犯罪事實予以陳述，然因該證人是時並未由檢察官依法
      命其具結後再為證述，參以前揭說明，證人乙○○於偵查
      中之陳述要因未能依法具結而不具證據能力。
貳、實體部分：
  一、前揭犯罪事實，業經證人即台電公司人員丁○○於警詢中
      證述綦詳，復由證人乙○○於本院審理中結證無訛，並有
      案發現場照片10幀（參見警卷第58至62頁），贓物認領保
      管單及電力線路失竊現場報告表各1 件在卷可稽，另扣得
      前開被告等用以行竊、如附表編號至所示物品可資佐
      證，另據被告甲○○、丙○○於本院審理中均坦認上情不
      諱，且渠等所述俱與共同被告於警詢中所言各情互核相符
      ，足徵被告2 人之自白確與事實相符，堪予採信。按刑法
      第321 條第1 項第3 款之攜帶兇器加重竊盜罪，係以行為
      人攜帶兇器為其加重條件，此所謂「兇器」，其種類並無
      限制，凡客觀上足對人之生命、身體、安全構成威脅，具
      有危險性之兇器均屬之；且祇須行竊時攜帶此種具有危險
      性之兇器為已足，並不以攜帶之初即有行兇之意圖為必要
      。查本件被告2 人係以自備如附表編號至所示檳榔刀
      、剪刀及破壞剪等工具切割、裁剪台電公司所有之電線，
      據此著手實施竊盜行為，且該等工具均為金屬材質、均可
      單手握持一節，除據被告等坦認無訛外，亦有卷附照片（
      警卷第57頁）可參。再佐以該等工具足以持之切割電纜線
      ，倘非質地相當堅硬之物，實難收其效，若用以攻擊人體
      ，勢將造成人身之傷害。綜此以觀，足認本件被告2 人於
      行竊時所持前開檳榔刀、剪刀及破壞剪等工具客觀上均可
      對人之生命、身體、安全構成威脅，具有危險性，要屬刑
      法第321 條第1 項第3 款所定之兇器無訛。次者，台電公
      司係應一般需用供給電能之事業經營者，為電業法所稱之
      電業經營者；又前開電纜線乃台電公司輸電、配電所應用
      之設備，核其性質亦屬該法所稱之電線。準此，被告甲○○、丙○○以前揭方式竊取台電公司設置供傳輸電力所用
      之電線，是其所為實已該當電業法第105 條竊取電線罪之
      構成要件甚明。職是，本件事證明確，被告2 人前揭犯行
      洵堪認定，均應依法論科。
  二、核被告甲○○、丙○○所為，均係犯刑法第321 條第1 項
      第3 款攜帶凶器加重竊盜罪，與電業法第105 條竊取電線
      罪。被告2 人彼此間就上開犯行，具有犯意聯絡及行為分
      擔，應論以共同正犯。蓋電業法係以開發國家電能動力，
      調節電力供應，發展電業經營，維持合理電價，增進公共
      福利為其立法目的，且該法第105 條乃針對行為人竊盜或
      損壞電桿、電線、變壓器或其他供電設備者而設有特別處
      罰規定，故電業法第105 條與刑法竊盜罪二者間當屬法規
      競合之特別關係，應優先適用前揭電業法之規定。是本件
      被告2 人應論以電業法第105 條之竊取電線罪，並依刑法
      之規定從重處斷。再者，被告甲○○前因竊盜案件，經法
      院判處有期徒刑10月確定，於91年7 月1 日執行完畢；另
      被告丙○○則因違反毒品危害防制條例案件，經法院判處
      有期徒刑10月確定，於94年2 月11日縮刑期滿執行完畢等
      節，有臺灣高等法院被告前案紀錄表2 件附卷足憑，是渠
      等前受有期徒刑之執行完畢後，5 年內均故意再犯有期徒
      刑以上之本罪，俱為累犯，均應依法加重其刑。爰分別審
      酌被告2 人不思以己力正當謀生，反圖不勞而獲，及渠等
      犯罪動機、目的、手段、所生危害非微，並兼衡其品行、
      生活狀況、智識程度，另被告甲○○先前已然迭次涉犯竊
      盜案件經法院判決有罪確定，猶不知警惕而再為本件犯行
      ，與犯罪後均知坦承全部犯行等一切情狀，各量處如主文
      所示之刑，以資懲儆。
  四、此外，扣案如附表編號至所示物品乃被告甲○○所有
      ，其中編號至所示檳榔刀、剪刀及破壞剪係直接用以
      裁剪電線，編號所示膠帶則係用以黏接編號竹竿及編
      號剪刀等情，業據被告甲○○供認不諱，堪認該等物品
      均係被告2 人供本件行竊犯罪所用之物，爰依刑法第38條
      第1 項第2 款規定宣告沒收。至附表編號所示鐮刀1 支
      則據被告甲○○供稱係作為去除電線外層覆皮之用，顯見
      該鐮刀當係渠等擬作為事後加工之用，尚與本件犯罪無直
      接關連；另編號所示美工刀1 支亦據其供承從未使用以
      行竊電線等語屬實，故自不宜就該等物品併予宣告沒收，
      附此敘明。
參、不另為無罪部分：
  一、公訴意旨雖以：被告2 人前揭竊取電線之舉亦同時涉犯刑
      法第188 條妨害電器事業罪云云。惟按，刑法第188 條之
      妨害公用事業罪，以妨害鐵路、郵務、電報、電話或供公
      眾之用水、電氣、煤氣事業為犯罪構成要件，此所稱之「
      妨害」，乃妨礙、擾害之意，必使用非法或其他不正之方
      法，致公用事業之經營發生停頓、阻礙，或陷於不正常之
      狀態，足以致公眾利益發生相當之危險者，始足構成。考
      其立法目的，係為保障公眾使用上開列舉公用事業之利益
      而設，用以維護公共之安全，故於刑法公共危險罪章立此
      規定。從而其妨害行為，必足以危害不特定或特定多數之
      公眾使用上揭公用事業利益，始足當之，倘未達此程度而
      僅妨害特定少數人，除另該當其他犯罪構成要件，應依他
      罪論處外，自難成立本罪（最高法院88年度台上字第6831
      號、90年度台上字第638 號判決意旨參照）。本件茲據證
      人林國春到庭證稱：被告等所竊取之電線係供該處6 戶農
      地使用，會影響該6 戶之灌溉用電，並有卷附台電潮州服
      務所區處電線電纜被竊補充資料表1 份可證。是以本件被
      告竊取前開電線之結果既僅造成特定少數人之用電遭受影
      響，尚未發生足以使台電公司有關供電事業之經營發生停
      頓、阻礙，或陷於不正常之狀態，揆諸前揭說明，自不得
      遽以刑法第188 條之罪相繩於被告。然因公訴人乃認被告
      2 人此部分犯行核與前揭有罪事實具有想像競合犯之裁判
      上一罪關係，遂不另為無罪之諭知，併此敘明。
據上論斷，應依刑事訴訟法第299 條第1 項前段，電業法第105
條、刑法第321 條第1 項第3 款、第28條、第47條第1 項、第38
條第1 項第2 款，判決如主文。
中　　華　　民　　國　　96　　年　　4 　　月　　18　　日
                  刑事第四庭  審判長法官 郭玫利
                                    法官 林意芳
                                    法官 陳明呈
以上正本證明與原本無異。
如不服本判決，應於收受送達後10日內向本院提出上訴書狀。
中　　華　　民　　國　　96　　年　　4 　　月　　19　　日
 　　　　　　　　　　　　　       書記官 林明忠
附錄本判決論罪科刑之法條：
電業法第105 條（供電設備之竊盜或損壞）
竊盜或損壞電桿、電線、變壓器或其他供電設備者，依刑法之規
定從重處斷。
中華民國刑法第321條
犯竊盜罪而有左列情形之一者，處 6 月以上、 5 年以下有期徒
刑：
  一、於夜間侵入住宅或有人居住之建築物、船艦或隱匿其內而
      犯之者。
  二、毀越門扇、牆垣或其他安全設備而犯之者。
  三、攜帶兇器而犯之者。
  四、結夥三人以上而犯之者。
  五、乘火災、水災或其他災害之際而犯之者。
  六、在車站或埠頭而犯之者。
前項之未遂犯罰之。
附表：
┌──┬───────────────┬──────────────┐
│編號│扣案電子遊戲機具名稱、數量    │沒收依據                    │
├──┼───────────────┼──────────────┤
│  │玻璃纖維檳榔竹竿1 支          │供犯罪所用之物，依刑法第38條│
│    │                              │第1 項第2 款規定沒收        │
├──┼───────────────┼──────────────┤
│  │檳榔刀1 支                    │同上                        │
├──┼───────────────┼──────────────┤
│  │剪樹枝專用剪刀1 支            │同上                        │
├──┼───────────────┼──────────────┤
│  │破壞剪1 支                    │同上                        │
├──┼───────────────┼──────────────┤
│  │膠帶2捲                       │同上                        │
├──┼───────────────┼──────────────┤
│  │鐮刀1支                       │雖係被告甲○○所有、但非供渠│
│    │                              │等犯罪所用之物，不予沒收    │
├──┼───────────────┼──────────────┤
│  │美工刀                        │同上                        │
└──┴───────────────┴──────────────┘
